【裁判字號】    98,訴,2866
【裁判日期】    981023
【裁判案由】    毒品危害防制條例
【裁判全文】
臺灣板橋地方法院刑事判決              98年度訴字第2866號
公  訴  人  臺灣板橋地方法院檢察署檢察官
被      告  甲○○
                    （現另案於臺灣宜蘭監獄執行）
上列被告因違反毒品危害防制條例案件，經檢察官提起公訴（98
年度毒偵字第4540號），被告於準備程序認罪，本院以簡式審判
程序判決如下：
    主  文
甲○○施用第一級毒品，累犯，處有期徒刑拾壹月；又施用第二
級毒品，累犯，處有期徒刑柒月。應執行有期徒刑壹年肆月。
    事實及理由
一、按除被告所犯為死刑、無期徒刑、最輕本刑為三年以上有期
    徒刑之罪或高等法院管轄第一審案件者外，於第一次審判期
    日前之準備程序進行中，被告先就被訴事實為有罪之陳述時
    ，審判長得告知被告簡式審判程序之旨，並聽取當事人、代
    理人、辯護人及輔佐人之意見後，裁定進行簡式審判程序，
    刑事訴訟法第273 條之1 第1 項定有明文。經核本件被告甲
    ○○所犯係死刑、無期徒刑、最輕本刑為三年以上有期徒刑
    以外之罪，其於準備程序中就被訴事實為有罪之陳述，經法
    官告知簡式審判程序之旨，並聽取公訴人、被告之意見後，
    本院爰依首揭規定，合議裁定由受命法官獨任進行簡式審判
    程序，合先敘明。
二、本件犯罪事實：
    甲○○前曾於民國92年間因施用毒品案件，經檢察官聲請本
    院裁定送觀察、勒戒及強制戒治後，於92年12月8 日停止戒
    治付保護管束，至93年2 月6 日期滿執行完畢，並經臺灣板
    橋地方法院檢察署檢察官以93年度戒毒偵字第104 號不起訴
    處分確定。其後又因於93年8 月間起至94年1 月15日止間，
    再犯施用毒品案件，經本院以94年度訴字第384 號判決，判
    處有期徒刑十月確定；復於95年間因轉讓毒品案件，經本院
    以94年度訴字第3035號判決判處有期徒刑一年六月確定；又
    因於94年5 月25日起至同年6 月8 日止間，再犯施用毒品案
    件，經本院以94年度訴字第2102號判決判處有期徒刑一年確
    定；其後於96年間，上開有期徒刑一年六月、一年，復因減
    刑各減為有期徒刑九月、六月，並經更定應執行刑一年二月
    ，再與上開有期徒刑十月接續執行，於96年7 月16日因縮刑
    期滿執行完畢出監（於本件構成累犯）。其後再因分別於97
    年4 月2 日、同年7 月4 日、同年9 月24日、同年11月4 日
    、同年12月16日又犯施用毒品案件，復經臺灣高雄地方法院
    以97年度審訴字第2264號、本院以97年度訴字第3539號、第
    4901號、臺灣高雄地方法院以97年度審訴字第5941號、本院
    以98年度訴字第2241號等判決，各判處有期徒刑十月、四月
    （以上二徒刑並經定應執行刑一年）、一年（以上三徒刑其
    後並經更定應執行刑一年十月）、十月、六月（以上二徒刑
    並經定應執行刑一年二月）、九月、五月（以上二徒刑並經
    定應執行刑一年）、十月、八月、五月（以上三徒刑並經定
    應執行刑一年六月）確定在案（以上徒刑現尚在監執行中）
    。詎其猶不知悔改，復基於施用毒品之各別犯意，於98年4
    月27日晚間，在其臺北縣新莊市○○街工作處所，分別施用
    第一級毒品海洛因、第二級毒品甲基安非他命各1 次。嗣其
    於同年月28日晚上10時30分許（起訴書誤載為「10時許」）
    ，在臺北縣樹林市○○路與三德街口，因另案執行經警拘提
    到案後採尿送驗，分別驗有鴉片類嗎啡及甲基安非他命等藥
    物陽性反應，因而查悉上情。案經臺北縣政府警察局海山分
    局報請臺灣板橋地方法院檢察署檢察官偵查起訴。
三、本件證據：
    (一)被告於審理時之自白。
    (二)卷附之臺灣檢驗科技股份有限公司出具之驗尿報告、臺灣
      高等法院被告前案紀錄表等可稽。
四、按施用第一、二級毒品為犯罪行為，毒品危害防制條例第10
    條定有處罰明文。故施用第一、二級毒品者，依前揭規定本
    應科以刑罰。惟基於刑事政策，對合於一定條件之施用者，
    則依同條例第20條、第23條之規定，施以觀察、勒戒及強制
    戒治之保安處分。又毒品危害防制條例於92年7 月9 日修正
    公布，自93年1 月9 日施行，其中第20條、第23條將施用毒
    品之刑事處遇程序，區分為「初犯」及「五年內再犯」、「
    五年後再犯」。依其立法理由之說明：「初犯」，經觀察、
    勒戒或強制戒治後，應為不起訴處分或不付審理之裁定；經
    觀察、勒戒或強制戒治執行完畢釋放後，「五年內再犯」者
    ，因其再犯率甚高，原實施之觀察、勒戒及強制戒治既已無
    法收其實效，爰依法追訴或裁定交付審理。至於經觀察、勒
    戒或強制戒治執行完畢釋放後，「五年後再犯」者，前所實
    施之觀察、勒戒或強制戒治已足以遮斷其施用毒品之毒癮，
    為期自新及協助其斷除毒癮，仍適用「初犯」規定，先經觀
    察、勒戒或強制戒治之程序。從而依修正後之規定，僅限於
    「初犯」及「五年後再犯」二種情形，始應先經觀察、勒戒
    或強制戒治程序。倘被告於五年內已再犯，經依法追訴處罰
    ，縱其第三次（或第三次以上）再度施用毒品之時間，在初
    犯經觀察、勒戒或強制戒治執行完畢釋放五年以後，已不合
    於「五年後再犯」之規定，且因已於「五年內再犯」，顯見
    其再犯率甚高，原實施觀察、勒戒或強制戒治，已無法收其
    實效，即應依該條例第十條處罰。至於第三次（或第三次以
    上）施用毒品之時間，是否宜有期間限制？以多久為適宜？
    則分屬刑事政策、專門醫學之範圍，非審判機關所能決定，
    有待循立法途徑解決（參見最高法院97年度第5 次刑事庭會
    議決議意旨）。是核本件被告上開所為，分別係犯毒品危害
    防制條例第10條第1 項之施用第一級毒品、同條第2 項之施
    用第二級毒品等罪。其各次施用毒品前之持有毒品行為，應
    為其後施用行為所吸收，均不另論罪。又其施用毒品海洛、
    甲基安非他命之行為，係施用不同毒品之各別行為，應予分
    論併罰。另被告前曾於94年、95年間因上開施用毒品、轉讓
    毒品等案件，分別經本院以94年度訴字第384 號、第2102號
    、第3035號等判決，各判處有期徒刑十月、一年、一年六月
    確定，上開有期徒刑一年、一年六月，復因減刑各減為有期
    徒刑六月、九月，並經更定其應執行刑一年二月，再與上開
    有期徒刑十月接續執行，於96年7 月16日因縮刑期滿執行完
    畢出監，有臺灣高等法院被告前案紀錄表在卷可稽，被告前
    受有期徒刑執行完畢後，於五年以內故意再犯本件有期徒刑
    以上之各罪，均為累犯，應依刑法第47條第1 項規定，各加
    重其刑。爰審酌被告之素行、再犯施用毒品情節、所生危害
    及犯罪後坦承之態度等一切情狀，各量處如主文所示之刑，
    並定其應執行之刑。
五、依刑事訴訟法第273 條之1 第1 項、299 條第1 項前段、第
    310 條之2 、第454 條，毒品危害防制條例第10條第1 項、
    第2 項、第23條第2 項，刑法第11條前段、第47條第1 項、
    第51條第5 款，判決如主文。
六、如不服本判決應於收受送達後十日內向本院提出上訴書狀，
    並應敘述具體理由；其未敘述上訴理由者，應於上訴期間屆
    滿後二十日內向本院補提理由書（均須按他造當事人之人數
    附繕本）「切勿逕送上級法院」。
本案經檢察官李超偉到庭執行職務
中    華    民    國    98    年    10    月    23    日
                      刑事第二庭  法  官  彭  全  曄
以上正本證明與原本無異。
                                  書記官  謝  雪  紅
中    華    民    國    98    年    10    月    26    日
附錄本案論罪科刑法條全文：
毒品危害防制條例第10條
施用第一級毒品者，處 6 月以上 5 年以下有期徒刑。
施用第二級毒品者，處 3 年以下有期徒刑。


司法院資訊處製作；財團法人民間司法改革基金會備份。
